臺灣苗栗地方法院行政訴訟判決  
110年度交字第62號
110年10月21日辯論終結
原      告  詹明智  
被      告  交通部公路總局新竹區監理所

代  表  人  吳季娟  
訴訟代理人  賴姿伶  
上列當事人間交通裁決事件，原告不服被告於民國110年9月6日
竹監苗字第54-F00000000號裁決，提起行政訴訟，本院判決如下
：
    主  文
原告之訴駁回。
訴訟費用新臺幣300元由原告負擔。
    事實及理由
壹、爭訟概要：原告於民國110年7月23日上午10時19分許，駕駛
    其所有車號0000-00號自用小客車，沿苗栗縣竹南鎮自強路
    由西向東方向行駛，於自強路與永貞路路口處停等紅燈，待
    綠燈亮起後，原告向前行駛後不久，旋即將該車暫停於機車
    停等區，並自駕駛座下車走向該車後方。經民眾檢舉後，由
    苗栗縣警察局竹南分局於同年8月17日製發舉發違反道路交
    通管理事件通知單，違規事實為「非遇突發狀況，在車道中
    暫停」；其後被告於110年9月6日製發裁決書（竹監苗字第5
    4-F00000000號），以「非遇突發狀況，在車道中暫停非
    遇突發狀況，在行駛途中於車道中暫停（處車主）」為由，
    分別依道路交通管理處罰條例（下稱道交條例）第43條第1
    項第4款、第4項規定，分別處原告：罰鍰新臺幣（下同）1
    8,000元，記違規點數3點，並應參加道路交通安全講習。
    吊扣汽車牌照6個月（下稱原處分），原告不服原處分而提
    起本訴。
貳、實體部分
一、原告主張：被告僅憑舉發違反道路交通管理事件通知單所附
    2張照片即認定原告構成2件交通違規行為，且錄影畫面不完
    整，未盡完整舉證責任，又對同一事實先後處罰，認定事實
    不正確，適用法律有違誤，而原告當日駕車於紅綠燈起步時
    ，感到很不舒服，為免繼續駕駛不安全，一時才想下車，並
    無惡意，純粹是行車糾紛，基於行車安全，方於車道中暫停
    ，走向後方車輛駕駛人善意勸導，之後旋即駕車離去，並無
    發生嚴重之交通違規事實，被告逕行裁罰較重處分18,000元
    ，有違比例原則，希望罰鍰能輕一點，並取消吊扣汽車牌照
    等語。並聲明：原處分撤銷。
二、被告則以：經被告審視舉發單位所提供之影像光碟，原告違
    規事實明確，原告倘於行車中發生事故或糾紛，可停靠路邊
    並向警方請求協助，無須於車道中暫停，原告實非因發現車
    前有何突發狀況，導致其必須臨時停車，原告主張於法無據
    ，原處分並無違誤等語，資為抗辯。並聲明：原告之訴駁回
    。
三、兩造協議簡化爭點如下（交字卷〈下同〉第79頁，不爭執事項
    並有所列相關證據可佐，堪信為真實）：
  ㈠不爭執事項
  ⒈原告於110年7月23日上午10時19分許，駕駛其所有車號0000-
    00號自用小客車（第59頁汽車車籍查詢），沿苗栗縣竹南鎮
    自強路由西向東方向行駛，於自強路與永貞路路口處停等紅
    燈，待綠燈亮起後，原告向前行駛後不久，旋即將該車暫停
    於機車停等區，並自駕駛座下車走向該車後方（第78、48頁
    勘驗筆錄）。
  ⒉本件於同日經民眾檢舉後，由苗栗縣警察局竹南分局於同年8
    月17日製發舉發違反道路交通管理事件通知單，違規事實為
    「非遇突發狀況，在車道中暫停」（第53頁通知單），該通
    知單有於同年月20日送達原告（第73頁苗栗縣警察局送達證
    書）；其後被告於110年9月6日製發裁決書（竹監苗字第54-
    F00000000號），以「非遇突發狀況，在車道中暫停非遇
    突發狀況，在行駛途中於車道中暫停（處車主）」為由，分
    別依道交條例第43條第1項第4款、第4項規定，處原告：罰
    鍰18,000元，記違規點數3點，並應參加道路交通安全講習
    。吊扣汽車牌照6個月（第55頁裁決書，即原處分），該裁
    決書並於同日送達原告（第61頁送達證書）。
  ㈡爭執事項
  ⒈原告行經上開路段，是否非遇突發狀況，而將車輛於車道中
    暫停？原處分處原告罰鍰18,000元，是否違反比例原則？
  ⒉原告請求撤銷原處分，有無理由？  
四、本院之判斷
  ㈠爭點一：
  ⒈按汽車駕駛人，駕駛汽車有下列情形之一者，處6,000元以上
    24,000元以下罰鍰，並當場禁止其駕駛：四、非遇突發狀況
    ，在行駛途中任意驟然減速、煞車或於車道中暫停；汽車駕
    駛人有第1項或前項行為者，並吊扣該汽車牌照6個月（道交
    條例第43條第1項第4款、第4項）。經查：
　⑴依不爭執事項⒈，原告確有駕駛上開車輛於綠燈起步後暫停於
    機車停等區，並自駕駛座下車走向該車後方之舉，且原告亦
    於申訴時自承：其當日係因後車發出強烈電流直擊，致其頭
    皮酸麻刺痛，故利用紅綠燈時告知對方，殊不知後車心態會
    如此，做壞事害人還告發等語（第63頁陳述單），足認原告
    當日於綠燈時將車輛暫停於車道上機車停等區之原因，乃因
    其主觀上認為後車對其發出電波致其頭皮酸麻刺痛，而欲下
    車告知後車駕駛，並非因其行駛之前方路段或自身健康因素
    有何突發狀況，致其無法繼續行駛，且無法停靠路旁，而有
    必要暫停於車道之情狀所致，足認原告確有非遇突發狀況，
    而將車輛於車道中暫停之違規事實無疑。
　⑵原告雖以前詞置辯，然被告所提出之採證檔案業已明確攝錄
    原告違規行為，礙無舉證不足問題，原告聲請被告提供完整
    行車紀錄器錄影畫面（至少應補足前、後30秒之錄影畫面）
    （第83頁），因待證事實已明，並無調查之必要；又原告倘
    欲與後車商談，當可停靠路邊安全處所示意後車駕駛停車，
    抑或報警請警方協助，實無恣意暫停於車道之必要，被告此
    部分所辯，礙難採納。
　⑶又依上開法規範，係就違規之非遇突發狀況於車道暫停之汽
    車駕駛人，除處罰鍰外，亦須處以吊扣汽車牌照處分，礙無
    就同一違規事實重複處罰問題；又違反道路交通管理事件統
    一裁罰基準及處理細則之附件違反道路交通管理事件統一裁
    罰基準表，違反道交條例第43條第1項第4款者，若屬汽車裁
    罰基準為18,000元，記違規點數3點，並應參加道路交通安
    全講習（第33頁），另違反同條第4項前段者，於期限內繳
    納或到案聽候裁決者，吊扣該汽車牌照6個月（第81頁），
    故原處分不僅與道交條例第43條第1項第4款、第4項規定相
    符，且與統一裁罰基準表一致，礙無違反比例原則之情，被
    告此部分辯解，亦不足採。
  ㈡爭點二：
　　綜上，原告既有行經自強路與永貞路路口處停等紅燈，待綠
    燈亮起後，非遇突發狀況而將車輛暫停於車道之客觀情狀，
    從而被告依道交條例第43條第1項第4款、第4項規定，對原
    告裁罰如不爭執事項⒉所示原處分，經核於法相符，並無原
    告所指違法之處，原告訴請撤銷原處分為無理由，應予駁回
    。
五、本件事證已臻明確，兩造其餘攻擊防禦方法及訴訟資料，經
    本院審酌後核於本判決結果不生影響，爰不逐一論述，併此
    敘明。
六、本件第一審裁判費為300元，依行政訴訟法第98條第1項本文
    規定，應由敗訴之原告負擔，併依同法第237條之8第1項規
    定，確定第一審訴訟費用額如主文第2項所示。
七、結論：本件原告之訴為無理由，依同法第195條第1項後段規
    定，判決如主文第1項所示。　　
中　　華　　民　　國　　110 　年　　10　　月　　29　　日
                  行政訴訟庭　法　官　劉奕榔
以上正本係照原本作成。
如不服本判決，應於判決送達後20日內，向本院提出上訴狀並表
明上訴理由（原判決所違背之法令及其具體內容或依訴訟資料可
認為原判決有違背法令之具體事實），其未載明上訴理由者，應
於提出上訴後20日內向本院補提理由書（上訴狀及上訴理由書均
須按他造人數附繕本，如未按期補提上訴理由書，則逕予駁回上
訴），並應繳納上訴裁判費新臺幣750元。
                              書記官  江秋靜
中　　華　　民　　國　　110 　年　　10　　月　　29　　日